【裁判字號】    97,訴,1386
【裁判日期】    970821
【裁判案由】    毒品危害防制條例
【裁判全文】
臺灣板橋地方法院刑事判決              97年度訴字第1386號
公  訴  人  臺灣板橋地方法院檢察署檢察官
被      告  甲○○
                    （現另案於台灣臺北監獄台北分監執行）
上列被告因毒品危害防制條例案件，經檢察官提起公訴（97年度
毒偵字第1901號），本院判決如下：
    主  文
甲○○施用第二級毒品，累犯，處有期徒刑肆月；又施用第一級
毒品，累犯，處有期徒刑柒月。應執行有期徒刑拾月。
    事  實
一、甲○○於民國93年間，因過失傷害案件，經本院以93年度交
    簡字第37號判處有期徒刑3 月確定，於93年5 月28日易科罰
    金執行完畢；復於94年間因施用毒品案件，經臺灣桃園地方
    法院94年毒聲字第1544號裁定送觀察、勒戒後，於95年1 月
    24日認無繼續施用毒品之傾向，經臺灣桃園地方法院檢察署
    檢察官以94年度毒偵字第4068號為不起訴處分確定。詎其猶
    不知悔改，竟先基於施用施用第二級毒品甲基安非他命（以
    下均簡稱甲基安非他命）之犯意，於96年12月25日21時許，
    在五股鄉○○路○ 段24之5 號3 樓之住處內，以將甲基安非
    他命放入玻璃球內用火燒烤成煙霧後吸取煙氣之方式，施用
    甲基安非他命1 次；復於96年12月26日早上某時，駕駛汽車
    搭載王美香、張炳輝、莊連發、陳嘉佳等人自台北前往宜蘭
    之際，另基於施用第一級毒品海洛因（以下均稱海洛因）之
    未必故意，在車上以故意大量吸入共處於狹小密閉空間之上
    揭部分友人將海洛因摻入香菸內點燃吸食後所排出之氣體（
    即俗稱之二手煙）方式，吸用海洛因1 次。嗣於該日12時20
    分左右，在宜蘭縣員山鄉○○○路66巷4 號3 樓為警查獲，
    嗣經警將對甲○○採取之尿液送請檢驗結果，發現甲基安非
    他命類及鴉片類均呈陽性反應，而悉上情。
二、案經臺北縣政府警察局宜蘭分局報告臺灣板橋地方法院檢察
    署檢察官偵查起訴。
    理  由
一、按卷附慈濟大學濫用藥物檢驗中心97年1 月2 日檢驗總表，
    係檢察官依刑事訴訟法第20 8條第1 項規定囑託上揭機關就
    尿液成分進行鑑定，依同法第159 條第1 項規定，屬傳聞之
    例外，有證據能力，合先敘明。
二、訊據被告甲○○固不否認有於前揭時、地，施用甲基安非他
    命之事實，然否認有施用海洛因之犯行，辯稱：伊僅施用甲
    基安非他命，但未施用海洛因，可能因為與伊同行的朋友在
    車上有以捲煙的方式施用海洛因，導致伊的尿液有海洛因之
    反應云云。經查：
  (一)被告於上揭時、地施用甲基安非他命之事實，業據其於偵查
    及本院審理時坦承不諱，且被告為警查獲後所採集之尿液，
    經送慈濟大學濫用藥物檢驗中心以EIA 酵素免疫分析法初步
    檢驗，再以GC/MS 氣相層析質譜儀法確認檢驗結果，呈現安
    非他命類（甲基安非他命）陽性之反應乙節，有該中心97年
    1 月2 日檢驗總表及宜蘭警察局宜蘭分局犯罪嫌疑人尿液採
    驗作業管制紀錄表各1 紙附卷可稽（見偵查卷第17、18頁）
    ，堪信其前揭自白為真實。
  (二)另被告雖否認有施用海洛因之犯行，惟按海洛因經注射入人
    體後，約百分之80於24小時內自尿中排出，一般而言，尿液
    中能否驗出嗎啡陽性反應，與其投與方式，投與量、個人體
    質、採尿時間與檢驗儀器之精密度等諸多因素有關，國外曾
    有文獻報導，注射6 毫克之海洛因鹽酸鹽，其代謝嗎啡之平
    均可檢出時限約為26小時，此有行政院衛生署藥物食品檢驗
    局81年9 月8 日（81）藥檢壹字第8114885 號函在卷可稽，
    被告於警訊後採集之尿液檢體送驗，經以EIA 酵素免疫分析
    法初步檢驗，再以GC/MS 氣相層析質譜儀法確認檢驗結果，
    亦呈現鴉片類（海洛因）陽性之反應乙節，有前列慈濟大學
    濫用藥物檢驗中心97年1 月2 日檢驗總表足憑，則依上開說
    明，其於該採尿時往前回溯26小時之時間內，必曾施用海洛
    因乙次。被告固以吸入二手煙等詞置辯，然吸入煙毒或安非
    他命之二手煙，在文獻上雖尚無能否由尿液中檢驗出煙毒或
    安非他命反應之研究報告，然依法務部調查局檢驗煙毒或安
    非他命案件經驗研判，若非長時間與吸毒者直接相向且存心
    大量吸入吸毒者所呼出之煙氣，以二手煙中可能存在之低劑
    量煙毒或安非他命，應不致在尿液中檢驗出煙毒或安非他命
    反應，此亦有法務部調查局82年8 月6 日（82）發技一字第
    4153號函可按，而上開單位具毒品檢驗之專業技術及經驗，
    是其所為前述意見堪認正確，且為本院審理相同案件本於職
    務上得知之科學驗證事項，從而依上揭說明，被告前揭尿液
    中檢出之海洛因數值高達1050ng/ml ，遠甚於判定呈海洛因
    陽性反應之衛生署公告數值300ng/ml，足認被告絕非不小心
    誤吸他人之二手煙霧，況被告復坦承在屬狹小密閉空間之自
    小客車內，其明知友人有將海洛因摻入香菸內施用，竟仍與
    之同處一處，顯見其認為縱使吸入海洛因之煙霧亦無所謂，
    因此存心大量吸入，主觀上顯有施用海洛因之不確定故意，
    客觀上有施用海洛因之犯行，至為灼然。被告所為之上揭辯
    稱，仍無從為其有利之認定，其確有施用海洛因之犯行，亦
    堪認定。
  (三)又被告前於94年間因施用毒品案件，經臺灣桃園地方法院94
    年毒聲字第1544號裁定送觀察、勒戒後，於95年1 月24日認
    無繼續施用毒品之傾向，經臺灣桃園地方法院檢察署檢察官
    以94年度毒偵字第4068號為不起訴處分確定乙節，有卷附之
    臺灣高等法院被告前案紀錄表1 份為憑，是本件被告係於前
    開觀察勒戒期滿釋放後之5 年以內，再犯本件施用毒品之罪
    ，乃屬明確。
  (四)綜上，本案事證明確，被告犯行堪予認定，應依法論處。
三、核被告甲○○所為，係犯毒品危害防制條例第10條第1 項、
    第2 項之施用第一級毒品罪及施用第二級毒品罪。被告持有
    第二級毒品之犯行，為施用之高度行為所吸收，不另論罪。
    被告所犯上開二罪名，犯意各別，行為互殊，應予分論併罰
    。又被告有事實欄所載之執行紀錄，有臺灣高等法院被告前
    案紀錄表在卷可稽，其於有期徒刑執行完畢後之5 年以內，
    再故意犯本件有期徒刑以上之罪，為累犯，應依法加重其刑
    。爰審酌被告無視於毒品對於自身健康之戕害及國家對於杜
    絕毒品犯罪之禁令，惟考量施用毒品者均具有相當程度之生
    理成癮性及心理依賴性，戒除不易，且犯罪心態與一般刑事
    犯罪之本質不同，非難性較低，暨衡以其施用毒品之動機、
    施用之方式、犯罪後僅坦承部分犯行之態度等一切情狀，分
    別量處如主文所示之刑，並定其應執行刑，以資懲儆。
據上論斷，應依刑事訴訟法第299 條第1 項前段，毒品危害防制
條例第10條第1 項、第2 項，刑法第11條前段、第47條第1 項、
第51條第5 款，判決如主文。
本案經檢察官江祐丞到庭執行職務。
中    華    民    國    97    年    8     月    21    日
                  刑事第十一庭  審判長法  官  徐蘭萍
                                      法  官  林淑婷
                                      法  官  邱景芬
以上正本證明與原本無異
如不服本判決應於送達後10日內向本院提出上訴狀
                                書記官  曾千庭
中    華    民    國    97    年    8     月    21    日
附錄本案論罪科刑法條全文：
毒品危害防制條例第10條
施用第一級毒品者，處 6 月以上 5 年以下有期徒刑。
施用第二級毒品者，處 3 年以下有期徒刑。


司法院資訊處製作；財團法人民間司法改革基金會備份。
